【裁判字號】    88,簡上,412
【裁判日期】    890225
【裁判案由】    給付票款
【裁判全文】
臺灣臺中地方法院民事判決  八十八年度簡上字第四一二號
    上  訴  人  丙○○
    訴訟代理人  吳顯忠  律師
    被上訴人    乙○○        住台北縣板橋市○○路四三三巷廿三之三號四樓
    訴訟代理人  甲○○        住台北縣三重市○○路○段二八四號二樓
右當事人間請求給付票款事件，上訴人對於中華民國八十七年六月二日本院台中簡易
庭第一審判決（八十七年度中簡字第二五六一號），提起上訴，本院判決如左：
    主    文
上訴駁回。
第二審訴訟費用由上訴人負擔。
    事    實
甲、上訴人方面：
一、聲明：（一）原判決廢棄。（二）駁回被上訴人在第一審之訴。
二、陳述：除與原判決記載相同者，茲引用之外，補稱：
（一）系爭二紙支票係上訴人簽發，經訴外人久榮百業股份有限公司（以下簡稱久榮
      公司）背書後，代訴外人上榮紡織印染工業有限公司（以下簡稱上榮公司），
      支付向訴外人豪洲精機有限公司（以下簡稱豪洲公司），購買高溫高壓高速染
      布機之貨款。
（二）上開機器買賣契約係屬試驗買賣，而訴外人豪洲公司出售訴外人上榮公司之機
      器有瑕疵存在，買賣契約應未生效。又縱買賣契約已生效，被訴外人豪洲公司
      亦應賠償訴外人上榮公司因機器瑕疵所受之損害。且因上訴人係訴外人久榮公
      司及上榮公司之法定代理人；被上訴人則係訴外人豪洲公司之法定代理人，且
      訴外人豪洲公司係委託被上訴人取款，而非背書轉讓。是被上訴人應未取得票
      據權利。又上訴人亦得依票據法第十三條、第十四條規定，以上開原因關係，
      對被上訴人抗辯，而拒付系爭票款。
三、證據：提出信件四紙及公證書、戶籍謄本各一紙為證。並聲請訊問證人張新長。
乙、被上訴人方面：
一、聲明：如主文所示。
二、陳述：除與原判決記載相同者，茲引用之外，補稱：
（一）系爭面額新台幣（下同）四十萬元之支票，係由上訴人簽發，經訴外人久榮公
      司空白背書後，交予訴外人豪洲公司，再由訴外人豪洲公司持向被上訴人調現
      ，轉讓予被上訴人。而系爭另一紙面額三十八萬元之支票，則由上訴人簽發，
      經訴外人久榮公司空白背書後，交予訴外人豪洲公司，嗣訴外人豪洲公司記載
      渠為支票受款人後，再背書轉讓予被上訴人，藉以調現。並非如上訴人所稱係
      委託取款。
（二）否認訴外人豪洲公司所出售之機器有瑕疵。
三、證據：提出支票正、反面影本各一紙為證。
    理    由
一、本件被上訴人起訴主張：上訴人曾簽發支票二紙，發票日分別為民國八十六年五
    月三十一日、八月三十一日，面額分別為四十萬元、三十八萬元共計七十八萬元
    ，代訴外人上榮公司支付訴外人豪洲公司貨款。嗣訴外人豪洲公司再執向被上訴
    人調現，經被上訴人提示後，竟均遭退票，屢經催討，均置之不理。為此，依票
    據之法律關係，訴請上訴人給付上開票款七十八萬元及自提示日起之法定遲延利
    息。上訴人則以：因訴外人豪洲公司所售之機器有瑕疵。且因上訴人係訴外人久
    榮公司及上榮公司之法定代理人；被上訴人則係訴外人豪洲公司之法定代理人，
    而訴外人豪洲公司僅係委託被上訴人取款，並非因調現而轉讓。是被上訴人應非
    票據權利人。又上訴人亦得依票據法第十三條、第十四條規定，以上開原因事實
    ，對被上訴人為抗辯等情置辯。
二、查被上訴人主張：上訴人曾簽發右揭支票二紙，代訴外人上榮公司支付訴外人豪
    洲公司貨款，嗣經被上訴人提示後，均遭退票之事實，業據被上訴人提出支票及
    退票理由單各二紙為證，復為上訴人所不爭執，此部分自堪信為真實。至上訴人
    雖抗辯：因被上訴人為訴外人豪洲公司之法定代理人，故被上訴人應僅係為訴外
    人豪洲公司取款，而非票據權利人云云，但為被上訴人所否認。上訴人復未提出
    任何事證以實所述，依舉證責任分配之法則，尚難徒憑被上訴人為訴外人豪洲公
    司之法定代理人之事實，即信上訴人此部分所辯為真實。從而，被上訴人主張伊
    業經訴外人豪洲公司轉讓，取得系爭二紙票據權利之事實，堪信為真實。
三、按票據乃無因證券，為確保票據之流通性，除票據法第十三條所定之特定情形外
    ，票據債務人不得以任何原因事由對抗執票人。查系爭二紙支票均係由上訴人所
    簽發，經訴外人久榮公司背書後，交予訴外人豪洲公司，而買賣機器之原因關係
    乃存在於訴外人上榮公司與訴外人豪洲公司間。是就上件而論，依票據法第十三
    條規定，縱被上訴人為惡意時，上訴人即系爭票據之發票人亦僅得以其與被上訴
    人之前手即訴外人久榮公司、豪洲公司間之原因事實，對被上訴人抗辯。發票人
    即上訴人殊不得以存於訴外人上榮公司與訴外人豪洲公司間之原因事由，對執票
    人即被上訴人為抗辯，殆無疑義（最高法院四十七年台上字第一六二一號判例參
    照）。準此，縱上訴人抗辯：訴外人豪洲公司所售之機器有瑕疵之事實係屬實，
    上訴人仍不得依票據法第十三條規定為抗辯，而免除發票人責任。
四、次按票據法第十四條第一項所稱以惡意或重大過失取得票據者，係指從無處分權
    人之手，受讓票據者而言。如從正當處分權人之手，受讓票據，縱有惡意，亦僅
    有同法第十三條所定之人的抗辯事由，尚不得謂執票人不得享有票據上之權利（
    最高法院六十七年台上字第一八六二號判例參照）。查被上訴人係自訴外人豪洲
    公司取得系爭二紙支票，而訴外人豪洲公司則自上訴人經訴外人久榮公司背書後
    ，合法取得系爭二紙支票，並非無處分權人。是訴外人豪洲公司既非無處分權人
    ，故上訴人以票據法第十四條第一項抗辯，與法定構成要件不符，洵無可採。
五、再按票據法第十四條第二項所謂不得享有優於其前手之權利，係指前手之權利如
    有瑕庛（附有人的抗辯），則取得人即應繼受其瑕庛，人的抗辯並不中斷。如前
    手無權利時，則取得人並不能取得權利而言（最高法院六十八年台上字第三四二
    七號判例參照）。查上訴人抗辯：被上訴人並非經由調現取得系爭二紙支票，而
    係以無對價取得系爭二紙票據之事實，縱係屬實。惟依票據法第十三條規定，上
    訴人並不得以存在於訴外人上榮公司與訴外人豪洲公司間之原因事實，對抗訴外
    人豪洲公司（最高法院四十七年台上字第一六二一號判例參照）。基此，上訴人
    既不得對被上訴人之前手即訴外人豪洲公司為人的抗辯，而須對訴外人豪洲公司
    負發票人之責任。從而，縱係被上訴人果係無對價取得系爭二紙票據，上訴人亦
    無從對被上訴人免負發票人責任。
六、綜上所述，上訴人所辯，均無可取。從而，被上訴人依票據之法律關係，請求上
    訴人給付七十八萬元，及其中四十萬元部分自八十六年五月三十一日（即提示日
    ）起；其中三十八萬元部分自同年九月一日（即提示日）起，至清償日止，按週
    年利率百分之六計算之利息，為有理由，應予准許。又命清償票據上債務之判決
    ，應依職權宣告假執行，民事訴訟法第三百八十九條第一項第四款定有明文。是
    原審判決命上訴人如數給付上開票款及自提示日起之法定遲延利息，並依職權宣
    告假執行，於法並無不合。上訴意旨指摘原判決不當，求予廢棄改判，為無理由
    ，應駁回其上訴。
七、本件事證已明，上訴人固聲請訊問證人張新長，證明訴外人豪洲公司售予訴外人
    上榮公司之機器存有瑕疵，惟本院認該證人縱經訊問，亦無礙於本院上開認定之
    結果，爰不予訊問，附此敘明。
據上論結，本件上訴為無理由，依民事訴訟法第四百三十六條之一第三項、第四百四
十九條第一項、第七十八條，判決如主文。
中      華      民      國    八十九    年      二      月    二十五    日
                                    臺灣臺中地方法院民事第三庭
~B審判長法官  吳惠郁
~B法      官  許冰芬
~B法      官  唐敏寶
右為正本係照原本作成
不得上訴。
中      華      民      國    八十九    年      三      月      一      日
~B法院書記官


司法院資訊處製作；財團法人民間司法改革基金會備份。
